臺灣高雄地方法院刑事附帶民事訴訟判決
原　　　告　許妙穗
被　　　告　俞小欽
上列被告因過失傷害案件（本院100年度交易字第4號），經原告
提起附帶民事訴訟，請求損害賠償，本院判決如下︰
    主  文
被告應給付原告新臺幣玖萬壹仟壹佰拾元。
原告其餘之訴駁回。
本判決第一項得假執行。
    事實及理由
一、原告起訴主張：被告未領有普通輕型機車之駕駛執照，竟仍
    於民國99年1月7日上午7時55分許，無照騎乘車牌號碼ZHN-7
    98號普通輕型機車（下稱系爭機車），沿高雄市三民區○○
    ○路由北往南方向行駛，於行經民族一路529 之6 號（起訴
    書誤載為526 之9 號）前時，本應注意車前狀況，於超車時
    並應與前車左側保持半公尺以上之間隔，且應隨時採取必要
    之安全措施，而依當時天候晴、日間自然光線、柏油路面乾
    燥、無缺陷、無障礙物，並無不能注意之情事，被告竟疏未
    注意及此，即貿然在未保持上開安全距離之狀況下，自左後
    方超越前方同向行駛由原告所騎乘之車牌號碼ZHN-798 號普
    通輕型機車，致其右手臂與原告所騎乘上開機車之左方後照
    鏡發生碰撞，原告因而人車倒地，並受有左下肢擦傷、胸腹
    部鈍傷併左側第9 至12肋骨骨折、左側遲發性血胸、左側肺
    挫傷之傷害，原告因此支出醫藥費新臺幣（下同）30,813元
    、療養費26,000元、交通費用26,400元；又原告因受有上開
    傷害休養1 個月無法工作，受有減損勞動能力之損害，以原
    告每月薪資估算，原告應得請求被告賠償48,000元；而原告
    因該事故之發生而受傷，身心均感異常痛苦，就此被告亦應
    賠償慰撫金80,000元，為此爰依民法上侵權行為之法律關係
    ，請求被告賠償原告上開損失等語，並聲明：被告應給付原
    告211,213 元。
二、被告則以：本件事故之發生固係因被告之過失所造成，其對
    原告因此受傷所支出之醫療費並無意見，惟就原告所主張支
    出之上開療養費、交通費用部分，因未見原告提出單據證明
    之，被告自無給付之責；又其就原告所受減損勞動能力損害
    部分，僅願賠償原告相當於半個月之薪資損失；另原告所請
    求精神慰撫金之數額過高，請求酌減等語，資為抗辯，並聲
    明：原告之訴駁回。
三、按附帶民事訴訟之判決，應以刑事訴訟判決所認定之事實為
    據，刑事訴訟法第500 條前段定有明文。原告主張被告未領
    有普通輕型機車之駕駛執照，竟仍於99年1 月7日上午7時55
    分許，無照騎乘系爭機車沿高雄市三民區○○○路由北往南
    方向行駛，於行經民族一路529之6 號（起訴書誤載為526之
    9 號）前時，本應注意車前狀況，於超車時並應與前車左側
    保持半公尺以上之間隔，且應隨時採取必要之安全措施，而
    依當時天候晴、日間自然光線、柏油路面乾燥、無缺陷、無
    障礙物，並無不能注意之情事，被告竟疏未注意及此，即貿
    然在未保持上開安全距離之狀況下，自左後方超越前方同向
    行駛由原告所騎乘之車牌號碼ZHN-798 號普通輕型機車，致
    其右手臂與原告所騎乘上開機車之左方後照鏡發生碰撞，原
    告因而人車倒地，並受有左下肢擦傷、胸腹部鈍傷併左側第
    9 至12肋骨骨折、左側遲發性血胸、左側肺挫傷之傷害，因
    認被告涉犯刑法第284 條第1 項之過失傷害罪等情，業經本
    院以100 年度交易字第4 號判處被告有期徒刑2 月在案，且
    為被告所不爭執，原告此部分之主張，自堪信為真實。
四、次按因故意或過失，不法侵害他人之權利者，負損害賠償責
    任；又汽車、機車或其他非依軌道行駛之動力車輛，在使用
    中加損害於他人者，駕駛人應賠償因此所生之損害，民法第
    184條第1 項前段、第191條之2 分別定有明文。被告騎乘系
    爭機車於上開時地因過失導致原告受傷，自屬因過失不法侵
    害原告之身體、健康權甚明，對原告因此所受之損害即應負
    賠償之責。茲就原告所為之各項請求審酌如下：
  (一)醫藥費：
    原告主張因本件事故支出醫藥費30,813元乙節，業據原告提
    出醫療單據5 張為證（見本院附民卷第32至35頁），復為被
    告所不爭（見本院附民卷第30頁），自應信為真實，原告此
    部分之主張，當屬有據。
  (二)療養費、交通費用：
    原告復又請求被告給付療養費26,000元及交通費用26,400元
    ，惟此既為被告所否認，且原告始終未就該等費用是否確屬
    必要乙節加以說明並提出相關單據佐證，自難認原告此部分
    之請求有理由。
  (三)減損勞動能力部分：
    原告另主張因受有上開傷害而需在家休養1 個月無法工作，
    以致受有減損勞動能力之損害，以其每月薪資估算，請求被
    告賠償其48,000元等語，惟被告則以僅願賠償原告休養半個
    月之薪資損失云云置辯。經查，原告自因本件事故受有上開
    傷害時起算，預估約4至6週不宜通勤上班、劇烈運動或從事
    粗重工作乙節，有財團法人私立高雄醫學大學附設中和紀念
    醫院100 年3 月15日高醫附行字第1000000949號函在卷可證
    （見本院附民卷第22頁），則原告主張其因傷而減損勞動能
    力，且不能工作時間為1 個月等情，應屬合理。又原告從事
    醫療服務業，每月薪水約58,943元乙節，則有其所提出之薪
    資明細資料1 紙為憑（見本院附民卷第37頁），然其既僅就
    此部分之損失請求被告賠償48,000元，自無不可，亦應准許
    。
  (四)精神慰撫金：
    再按不法侵害他人之身體、健康者，被害人雖非財產上之損
    害，亦得請求賠償相當之金額，民法第195 條第1 項前段定
    有明文。又非財產上損害之慰撫金數額，究竟若干為適當，
    應斟酌兩造身分、地位及經濟狀況，俾為審判之依據（最高
    法院86年度台上字第511 號裁判意旨參照）。查原告因本件
    事故之發生而受有左下肢擦傷、胸腹部鈍傷併左側第9 至12
    肋骨骨折、左側遲發性血胸、左側肺挫傷之傷害，嚴重影響
    其日常生活，迄今肋骨之傷害雖已完全痊癒，惟左腹仍時有
    脹熱感，業據其所自陳在卷（見偵卷第2 頁背面、本院附民
    卷第30頁），衡以其因身體痛楚飽受日夜煎熬，精神上勢必
    亦受有相當程度之痛苦，自無可疑，其依上開規定請求精神
    慰撫金，核屬有據。本院審酌原告為研究所畢業，現從事醫
    療服務業，每月收入約58,943元，名下則有房屋1 筆、土地
    2 筆及數筆小額投資，被告則為國小畢業，現在早餐店工作
    ，月薪約1 萬餘元，名下僅有車齡10餘年之汽車1 輛等身分
    、資力情狀（上開等情業為兩造陳述在卷，並有本院依職權
    調取之稅務電子閘門財產所得調件明細表在卷足參，見本院
    卷第30、16至17、20頁），認原告所得請求之非財產上損害
    賠償，應以20,000元為適當。
  (五)末按保險人依強制汽車責任保險法規定所為之保險給付，視
    為被保險人損害賠償金額之一部分，被保險人受賠償請求時
    ，得扣除之，強制汽車責任保險法第32條定有明文。查本件
    原告已領取強制汽車責任保險金7,683 元乙情，有本院公務
    電話紀錄1 紙、第一產物保險股份有限公司付款明細表1 紙
    在卷可憑（見本院附民卷第40至41頁）。則原告所得請求之
    金額，自應扣除上開已受領之強制汽車責任保險金7,683 元
    ，以符公允，從而，原告得請求之賠償金額即為91,130元（
    計算式：30,813＋48,000＋20,000－7,683 ＝91,130）。
五、綜上所述，原告依民法第184條第1項前段、第191條之2、第
    195 條第1 項前段之規定，請求被告給付91,130元，為有理
    由，應予准許；逾此範圍之主張，則屬無據，應予駁回。
六、本件原告勝訴部分，所命給付金額未逾500,000 元，爰依民
    事訴訟法第389 條第1 項第5 款之規定，依職權宣告假執行
    。
七、本件事證已臻明確，兩造其餘攻擊防禦方法，於本判決結果
    不生影響，爰不一一論述，併此敘明。
據上論結，本件原告之訴為一部有理由，一部無理由，應依刑事
訴訟法第502 條第2 項、第1 項、第491 條第10款，民事訴訟法
第389條第1項第5 款，判決如主文。
中    華    民    國   100    年    4     月    29    日
                  刑事第十五庭  法  官  許勻睿
以上正本證明與原本無異。
如不服本判決應於收受本判決後10日內向本院提出上訴書狀，並
應敘述具體理由，如未敘述上訴理由者，應於上訴期間屆滿後20
日內補提理由書狀於本院（均須按他造當事人之人數附繕本）「
切勿逕送上級法院」。
中    華    民    國   100    年    4     月    29    日
                                 書記官  王芷鈴